---
title: "Actividad 3 grupal"
author: "Grupo 3"
date: "2024-02-04"
output: html_document
---
En primer lugar, deberíamos realizar un estudio de la normalidad de las variables.
```{r setup, include=FALSE}

```

Después, realizamos un ánalisis PCA para los datos de alimentos y nutrientes contenidos en nuestros datos. Incluimos el gráfico scree plor de los componentes principales, donde se aprecia que los 2 primeros componentes recogen más varianza explicada que el resto.

```{r}
library (stats)
library(factoextra)
library(tidyverse)
library(FactoMineR)
data <- read.csv("/home/ignacio/UNIR/Bioestadística y R/mubio02_act3/mubio02_act3_alimentos_nutrientes_4900.csv", na.strings = "", fileEncoding = "UTF-8-BOM")
if (any(is.na(data))){
 data_complete<- data[complete.cases(data),]}
pca_almnut_complete <- prcomp(data_complete[,(28:177)], scale. = TRUE)
#scree plot
fviz_eig(pca_almnut_complete, title= "Scree plot de los componentes principales")
```

Para profundizar más en el análisis, se genera una tabla donde se refleja las cargas que tiene cada variables sobre cada uno de los componentes.( Aquí he añadido solo los 3 primeros porque son los que más varianza recogen, pero si quereis se pueden añadir todos los componentes)

```{r}
#Tabla de cargas
library(kableExtra)
a <- data_frame(pca_almnut_complete$rotation[,1])
for (i in 2:3){
  a <- a%>%add_column(pca_almnut_complete$rotation[,i], .name_repair = "minimal")
}
lista_nombres <- paste("Componente", 1:3, sep = "")
names(a)<-lista_nombres
Variable <- names(data_complete[,(28:177)])
a<- cbind(Variable, a)

kable(a, 
      caption="Cargas de las variables sobre los 3 componentes principales")%>%
  kable_styling(full_width=TRUE)
```
Para hacer los resultados más visuales se pueden representar las cargas en un heatmap (Aunque no he conseguido averiguar como hacer para añadir las variables sin que se solapen en el eje)
```{r}
library(pheatmap)
a2<-as.data.frame(t(a))[2:4,]
names(a2) <- (a[,1])
a2[]<-lapply(a2[,1:150], as.numeric)
pheatmap(a2, 
         column_names="Puta",
         cluster_rows = TRUE, 
         cluster_cols = TRUE,
         color = colorRampPalette(c("blue", "white", "red"))(100),
         show_colnames = FALSE,
         cellwidth = 2.8
         )
```
